【裁判字號】    98,親,89
【裁判日期】    980810
【裁判案由】    否認子女
【裁判全文】
臺灣臺中地方法院民事裁定                98年度親字第89號
原      告  乙○○
被      告  丙○○
兼  上一人  甲○○○○○○
法定代理人
上列原告與被告丙○○等間否認子女事件，本院裁定如下：
    主  文
原告之訴駁回。
訴訟費用由原告負擔。
    理  由
一、按國際私法或國際民事訴訟法上裁判管轄權之問題，是指就
    某涉外民事案件，究竟應由何國法院行使管轄權之問題，與
    一般民事訴訟法，著重在某民事事件，究竟應由國內之何種
    法院或何地法院管轄之問題，並非相同。易言之，涉外民事
    案件之管轄權問題應有二層次，即須先依國際私法之原則，
    決定應由何國法院管轄，再依該國之民事訴訟法之規定，決
    定該案件應由該國之何一法院管轄。上述第一層次與第二層
    次之問題，國際私法上或分別稱為「一般管轄權」及「特別
    管轄權」，或稱「國際管轄權」及「國內管轄權」，其中第
    一層乃是國際私法之問題，第二層次則屬國內民事訴訟法之
    問題。由於我國法院特別管轄權之行使，係以我國法院有一
    般管轄權為前提，故如我國法院依現行民事訴訟法之規定，
    得行使特別管轄權之涉外民事案件，均應認為我國法院對其
    亦有一般管轄權（劉鐵錚、陳榮傳，國際私法論，三民書局
    ，修訂三版，第五０九、六００、六０四參照）。又我國涉
    外民事法律適用法乃係對於涉外事件，就內國之法律，決定
    其應適用何國法律之法，至法院管轄部分，並無明文規定，
    故就具體事件受訴法院是否有管轄權，當依法庭地法即本國
    法加以判斷（臺灣高等法院八十七年度抗字第二四０九號裁
    定參照）。惟在採取從寬認定我國法院之一般管轄權的情形
    下，為避免與外國法院之一般管轄權發生衝突，亦宜考慮引
    進英美普通判例法上「法庭不便利（forum non convenie
    ns）」之原則，由法院在具體個案中，宣告放棄對該案件之
    一般管轄權（劉鐵錚、陳榮傳，國際私法論，三民書局，修
    訂三版，六０六參照）。
二、次按原告之訴，不屬受訴法院管轄而不能為第二十八條之裁
    定者，法院應以裁定駁回之，民事訴訟法第二百四十九條第
    一項第二款定有明文。又否認子女之訴，專屬子女住所地或
    其死亡時住所地或訴之原因事實發生地之法院管轄，民事訴
    訟法第五百八十九條及第五百九十六條第一項亦有明文。
三、本件原告主張被告丙○○非原告自原告之前配偶即被告甲○○○
    ○○○受胎所生，提起本件否認子女之訴。惟查被告丙○○及
    被告甲○○○○○○均為印尼籍人士，目前渠等均居住於印尼，且
    被告丙○○亦在印尼出生，原告所提出關於被告丙○○與其
    生父吳永和之ＤＮＡ血緣鑑定機關亦在印尼，此為原告及證
    人即原告現在配偶吳永和（即被告丙○○之生父）陳述在案
    ，並有「印尼籍人出生證書摘錄」影本及「印尼艾爾蘭加大
    學熱帶疾病中心基因與多態性質實驗室ＤＮＡ分析報告」影
    本等在卷可參。是就法院調查子女出生、血緣鑑定及被告到
    庭等訴訟程序及相關事證等觀之，本院對於本件否認子女訴
    訟之證據調查甚屬不便，而為一不便利法庭，故此案件宜由
    被告二人住所地、被告丙○○出生地，ＤＮＡ血緣鑑定機關
    所在地即印尼國之法院管轄較為便利，而不適宜由本院行使
    一般管轄權。又本案專屬於子女即被告吳例樺住所地之法院
    管轄，原告向本院提起本件訴訟，違反上開專屬管轄規定，
    本院不能以裁定移送於其管轄法院，是本件原告之訴不合法
    ，應予駁回。
四、爰裁定如主文。
中    華    民    國    98    年    8     月    10    日
                           法  官  簡賢坤
以上正本係照原本作成。
如對本裁定抗告，須於裁定送達後10日之不變期間內，向本院提
出抗告狀，並繳納抗告費新臺幣1,000元。
中    華    民    國    98    年    8     月    10    日
                           書記官  廖日晟


司法院資訊處製作；財團法人民間司法改革基金會備份。
